臺灣高等法院臺南分院刑事判決　　　　 100年度上訴字第69號
上　訴　人
即　被　告　蔡火源
上列上訴人因妨害自由等案件，不服臺灣臺南地方法院99年度訴
字第1074號中華民國99年11月25日第一審判決（起訴案號：臺灣
臺南地方法院檢察署99年度調偵字第874號），提起上訴，本院
判決如下：
    主  文
上訴駁回。
蔡火源緩刑貳年。
    事  實
一、蔡火源與吳秀蓁原係男女朋友，蔡火源因不甘吳秀蓁提出分
    手，竟基於傷害之犯意，於民國98年10月10日晚間10時許，
    在臺南市○○區○○路1段306巷，吳秀蓁住處前，徒手毆打
    吳秀蓁，致吳秀蓁受有後頸及肩部挫傷、左膝挫傷、左足趾
    擦傷等傷害。復於同年10月23日晚上某時，前往臺南市○○
    區○○路與西勢路口，吳秀蓁住處附近等候吳秀蓁，迨吳秀
    蓁於同日晚間11時35分許返家，蔡火源即以在該處講話不方
    便為由，要求吳秀蓁上其所駕駛之車牌號碼5575－LY號自小
    客車，然吳秀蓁因擔心再遭蔡火源以暴力相向，故不願上車
    ，詎蔡火源竟基於剝奪吳秀蓁行動自由之犯意，將吳秀蓁強
    拉至上述自小客車前座，隨即將車門關上，不准吳秀蓁離去
    ，而將吳秀蓁載往臺南市永康區西勢里堤防公園內。後又因
    不滿吳秀蓁提出分手，且吳秀蓁無法解釋當日究與何男子外
    出，乃另行基於傷害之犯意，徒手毆打吳秀蓁，致吳秀蓁受
    有頭部外傷、頭皮挫傷、前額、下巴、左大腿、右小腿、雙
    手多處挫傷瘀青及雙手腕扭傷等傷害，嗣吳秀蓁乘隙逃離並
    撥打電話報警，共計遭剝奪行動自由達約1小時之久。
二、案經吳秀蓁訴由臺南市警察局永康分局報請臺灣臺南地方法
    院檢察署檢察官偵查起訴。
    理  由
壹、程序部分
    被告所犯係刑法第277條第1項之傷害及同法第302條第1項之
    妨害自由罪，係死刑、無期徒刑、最輕本刑為3年以上有期
    徒刑以外之罪，被告於本院審理程序中，被訴事實為有罪之
    陳述，經告知被告簡式審判程序之旨，並聽取檢察官及被告
    之意見後，本院裁定進行簡式審判審理，合先敘明。
貳、實體部分
一、訊據被告對上開犯行，業已坦承不諱，核與證人即告訴人吳
    秀蓁於警詢、偵查及原審審理時證述情節相符，此外，並有
    財團法人奇美醫院診斷證明書2紙在卷可資佐證。又被告既
    於98年10月10日晚間10時許，在告訴人住處前徒手毆打告訴
    人成傷，且被告於原審復供承其與告訴人分手後包含98年10
    月23日案發當天總共見面3次，而該3次見面均有與告訴人發
    生衝突，且告訴人每次均報警處理等情；另98年10月23日晚
    間10時35分許，告訴人上其所駕駛之自小客車前，其曾以三
    字經辱罵告訴人，嗣抵達堤防公園後，因不甘心告訴人向其
    提出分手，且無法解釋當日究竟與何男子外出，憤而出手毆
    打告訴人等語（見原審卷第30-31頁）。則綜上可知，告訴
    人與被告分手後的每一次見面，均有與被告發生衝突，且在
    98年10月10日晚上10時許，亦即距離本次同年月23日晚間11
    時35分許案發當日前不到2星期之時間，告訴人甫在自家住
    處前遭被告出手毆打成傷，而案發當日告訴人在上被告所駕
    駛之自小客車前，又遭被告以三字經辱罵，則在此情境下，
    告訴人當無可能於半夜時分求助無援之情況下隻身坐上被告
    所駕駛之自小客車而與被告前往人湮稀少之堤防公園之理，
    故證人即告訴人所述及被告自白有上開事實，應係與事實相
    符而可採信，是依被告自白、告訴人之指證、診斷證明書並
    綜合上開各情，自可認定被告有傷害及妨害自由之犯行，本
    件事證明確，被告犯行均堪認定，自應依法論科。
二、核被告所為，係犯刑法第277條第1項之傷害罪及同法第302
    條第1項之剝奪他人行動自由罪。被告所犯2次傷害犯行及1
    次剝奪他人行動自由犯行，犯意各別、行為互殊，應予分論
    併罰。
三、原審以被告罪證明確，因而適用刑法第277條第1項、第302
    條第1項、第41條第1項前段第8項、第51條第5款，刑法施行
    法第1條之1，並審酌被告與告訴人前為男女朋友關係，未能
    以和平理性方式處理感情問題，動輒以暴力相向，並剝奪告
    訴人之行動自由長達1小時，對告訴人所造成之身心傷害至
    深且鉅，殊為不該，兼衡及告訴人所受傷勢、被告之智識程
    度、家庭經濟狀況、犯後態度等一切情狀，分別量處有期徒
    刑2月、6月、2月，並定其應執行有期徒刑8月，及諭知易科
    罰金之折算標準，認事用法均無不當，量刑亦稱妥適，被告
    以原審量刑過重為由，提起上訴，非有理由，應予駁回。
四、未查，被告雖曾於92年間因竊盜案件，經法院判處有期徒刑
    6月，惟其於92年12月9日執行完畢後即未曾再犯罪，此有臺
    灣高等法院被告前案紀錄表在卷可稽。被告經此刑之宣告當
    知所警惕而無再犯之虞，且被告嗣於99年12月31日與告訴人
    調解成立，此有臺南市永康區調解委員會調解筆錄在卷可參
    （見本院卷第15頁），告訴人於本院亦表示：與被告有親戚
    關係，所以要原諒被告等語（見本院卷第30頁），是以本院
    認被告所宣告之刑，以暫不執行為適當，爰併宣告緩刑2年
    ，以啟自新。
據上論斷，應依刑事訴訟法第368條、第273條之1第1項，刑法第
74條第1項第2款，判決如主文。
本案經檢察官羅清溪到庭執行職務。
中    華    民    國    100  年     3     月    17    日
                  刑事第五庭    審判長法  官  楊明章
                                      法  官  蔡美美
                                      法  官  黃國永
以上正本證明與原本無異。
傷害部分不得上訴。
妨害自由部分如不服本判決應於收受送達後10日內向本院提出上
訴書狀，其未敘述上訴理由者，並得於提起上訴後10日內向本院
補提理由書（均須按他造當事人之人數附繕本）「切勿逕送上級
法院」。
                                      書記官  陳淑貞
中    華    民    國    100  年     3     月    17    日
附錄本案論罪科刑法條：
中華民國刑法第277條：
第1項：傷害人之身體或健康者，處3年以下有期徒刑、拘役或1
       千元以下罰金。
中華民國刑法第302條：
第1項：私行拘禁或以其他非法方法，剝奪人之行動自由者，處5
       年以下有期徒刑、拘役或3百元以下罰金。